【裁判字號】    88,易,5159
【裁判日期】    890316
【裁判案由】    侵占
【裁判全文】
臺灣高雄地方法院刑事判決                        八十八年度易字第五一五九號
    公  訴  人  臺灣高雄地方法院檢察署檢察官
    被      告  丁○○
    選任辯護人  陳慧博
                徐豐明  律師
                郭季榮  律師
右列被告因侵占案件，經檢察官提起公訴（八十八年度偵字第二二○九四號），本院
判決如左：
    主  文
丁○○意圖為自己不法之所有，而侵占自己持有他人之物，處罰金捌仟元，如易服
勞役，以參佰元折算壹日。緩刑參年。
    事  實
一、丁○○自民國八十八年二月十二日起（公訴人誤為八十八年三月八日起任用），
    受僱永霖大樓管理顧問股份限公司（簡稱永霖公司）試用員（試用期間至八十八
    年五月十二日止），並經永霖公司派駐在高雄市○○區○○街一七六號「最惠國
    」大廈擔任大廈管理員，其於民國八十八年四月十日向該大樓住戶甲○○收取大
    樓裝潢保証金新台幣（下同）一萬元後，然自同月十七日因腳疾入院治療後，竟
    萌意圖為自己不法之所有，將該一萬元之裝潢保証金侵占入己，嗣於七月八日出
    院後亦未將該保証金繳回永霖公司，直至該大樓住戶甲○○同月七月二十七日向
    永霖公司索討退還該保証金時，永霖公司始獲上情。
二、案由永霖公司訴由臺灣高雄地方法院檢察署偵查獲起訴。
    理  由
一、訊據被告丁○○矢口否認有何上開犯行，並辯稱：伊自八十八年四月十七日住院
    請假後，曾想將向公司表示要交回其代收住戶之裝潢費用，但公司均未派人前來
    收款，所以曾打電話到公司，而公司當時有一位小姐表示我目前截肢不方便，不
    用拿回來繳，而會從我薪水中扣除，所以才一直未將甲○○之裝潢費一萬元用交
    還公司，並非有意侵占，而事後公司因未替他辦理勞保以致伊無法申領勞保給付
    ，伊向高雄市勞工局申請調解，公司因而被科處罰鍰，故公司始對伊提出侵占告
    訴等語。
二、經查被告丁○○自八十八年二月十二日起（公訴人誤為八十八年三月八日起任用
    ），即受僱（簡稱永霖公司）擔任試用員（試用期間至八十八年五月十二日止）
    ，並經永霖公司派駐在高雄市○○區○○街一七六號「最惠國」大廈擔任大廈管
    理員之事實，業據告訴人永霖公司代理人庚○○指訴甚詳，並有員工資料卡、試
    用契約書在卷可按，而被告丁○○於民國八十八年四月十日向該大樓住戶甲○○
    收取大樓裝潢保証金一萬元之事實，亦經被告供承在卷，並有永霖公司臨時工作
    申請單在卷可按，又被告至今均未交還永霖公司該大樓住戶甲○○之一萬元，亦
    經被告供承在卷，顯見被告侵占之犯行已甚顯明。次查被告雖辯稱：當時公司當
    時有一位小姐表示我目前截肢不方便，不用拿回來繳，而會從我薪水中扣除云云
    。惟經任職在永霖公司之職員己○○、乙○○到庭均証稱：當時渠二人在永霖公
    司是擔任公司行政管理事務負責接聽電話，被告離職後即而未曾接過他的電話，
    且不知丁○○有向客戶收過錢等語。証人乙○○亦証稱：我們公司僅有我們（伊
    與己○○）小組值班，且值班到下午五時三十分，晚上並無值班人員等語（參八
    十九年一月六日審訊筆錄）。又被告因腳疾於八十八年四月十日住院前均未通知
    永霖公司派員接替其翌日該大樓管理員工作之事實，亦經被告供承在卷，且被告
    自住院後遲至八十八年四月十七日始由其配偶戊○○通知公司請假等情，亦經被
    告供承在卷（參八十九年一月六日審訊筆錄），復有高雄榮民總醫院診斷証明書
    在卷可按，且被告配偶戊○○亦証稱：我先生在同年四月十八日有叫我拿鑰匙回
    公司，但因未繳齊所應繳回之鑰匙，所以在十九日又補齊部分之大樓鑰匙，且另
    拿九千元住所所繳之刷卡費用給一位在該擔任管理員之阿伯（即辛○○，經屢傳
    均未到庭）等語（參八十九年一月六日審訊筆錄）。是被告既囑其配偶於八十八
    年九月十九日繳回刷卡費用，則何以未順便繳回甲○○之裝潢保証金一萬元，足
    徵被告當時對該一萬元裝潢保証金，已萌侵占入己之不法所有之意圖已甚顯明，
    故其上開所辯，委無可採。末查永霖公司因該大樓住戶甲○○之要求，已於八十
    八年八月二十日代被告退還裝潢保証金一萬元之事實，亦據証人甲○○證述在卷
    ，並有「最惠國」大樓裝潢保証金收退款記錄在卷可按，故本件罪証明確，被告
    犯行洵堪認定。
三、被告丁○○明知其代永霖公司向「最惠國」收取之大樓住戶甲○○之裝潢保証金
    應先繳回永霖公司後，始得洽談其應領取之薪資若干，竟未經永霖公司同意擅自
    扣抵永霖公司所積欠之薪資，核其所為係犯刑法第三百三十五條第一項之侵占罪
    。又刑法第三百三十六條第二項所謂業務，係指吾人於社會上所繼續經營之事實
    而言，若僅偶一為之者，則不得謂為業務。又查被告代永霖公司向大樓住戶收取
    大樓之裝潢保証金，應屬偶受特別委任之行為，自不得謂為業務上之侵占（最高
    法院二十六年滬上字第二五八一號判例參照）。故被告所為應構成普通侵占罪，
    而非業務侵占罪。公訴人認被告所為係犯業務侵占罪，容有未洽，起訴法條應予
    變更。公訴意另以：被告永霖公司除侵占大樓住戶甲○○裝潢保証金一萬元外，
    又侵占大樓住戶丙○○二千七百元之刷卡費用，因認被告此部分亦涉有業務侵占
    罪（實為侵占罪）等語。惟按犯罪事實應依證據認定之，無證據不得推定其犯罪
    事實，刑事訴訟法第一百五十四條定有明文。經訊之被告丁○○則堅決否認有何
    侵占丙○○之刷卡費用，並辯稱：伊已於八十八年四月十九日將其餘住戶之刷卡
    費用共計有九千餘元，囑其配偶戊○○交還公司等語。經查被告自八十八年四月
    十七日起因腳疾開始住院後，曾於同月十九日囑其妻戊○○繳回大樓住戶刷卡費
    用共計九千餘元，業據被告配偶戊○○供明在卷，核與被告上開所辯相符。告訴
    人代理人庚○○雖供稱：當時永霖公司亦未收到該筆刷卡費用等語。惟庚○○則
    對被告當時所指「阿伯」應為辛○○（已自永霖公司離職）等情，亦不否認，並
    提供辛○○在永霖公司年籍資料以供本院查証，然辛○○屢經傳訊均未到庭，是
    既未能証明被告丁○○侵占大樓住戶丙○○之二千七百元刷卡費用，自難僅憑告
    訴人代理人庚○○片面臆測，即遽以推認被告亦涉有侵占丙○○之刷卡費用，故
    被告此部分應屬罪証不足，惟公訴人認此部分與前揭起訴之事實，屬基本上之同
    一事實，故不另為無罪諭知。審酌被告犯後未能坦承犯行，猶多方飾詞卸責，量
    刑本不宜從輕，惟念其所侵占之款項不多，且永霖公司亦至今未完全給付被告薪
    資等其他一切情狀，爰量處如主文所示之罰金，並諭知易服勞役折算標準。又被
    告未有犯罪前科，此有臺灣高等法院被告全國前案紀錄表在卷可按，而其因腳疾
    手術後，行動已有不便，故此次偵審教後，信無再犯之虞，本院衡其情節，認所
    宣告之罰金刑，以暫不執行為適當，爰並予宣告緩刑三年，以啟自新。
據上論斷，應依刑事訴訟法第二百九十九條第一項前段、第三百條，刑法第三百三十
五條第一項、第四十二條第二項、第七十四條第一款，罰金罰鍰提高標準條例第一條
前段、第二條，判決如主文。
本案經檢察官曾逸誠到庭執行職務。
中     華     民      國     八十九      年    三    月      十六    日
                                  臺灣高雄地方法院刑事第六庭
                                      法  官   李    政   庭
附錄本判決論罪法條：
刑法第三百三十五條第一項：
意圖為自己或第三人不法之所有，而侵占自己持有他人之物者，處五年以下有期徒刑
、拘役或科或併科一千元以下之罰金。


司法院資訊處製作；財團法人民間司法改革基金會備份。
